【裁判字號】    99,訴,1017
【裁判日期】    990722
【裁判案由】    搶奪等
【裁判全文】
臺灣臺中地方法院刑事判決              99年度訴字第1017號
公  訴  人  臺灣臺中地方法院檢察署檢察官
被      告  辛○○
上列被告因搶奪等案件，經檢察官提起公訴（98年度偵字第2986
9 號、99年度偵字第4198號），被告於本院準備程序中就被訴之
事實為有罪之陳述，經本院合議庭裁定由受命法官獨任進行簡式
審判程序審理，判決如下：
    主      文
辛○○犯如附表一、二所示之罪，各處如附表一、二所示之刑。
應執行有期徒刑貳年。扣案之圍裙壹件、眼鏡壹支均沒收。
    事實及理由
壹、程序方面
    刑事訴訟法第273條之1第1 項規定除被告所犯為死刑、無期
    徒刑、最輕本刑為3 年以上有期徒刑之罪或高等法院管轄第
    一審案件者外，於審判期日前之程序進行中，被告先就被訴
    事實為有罪之陳述時，審判長得告知被告簡式審判程序之旨
    ，並聽取當事人、代理人、辯護人及輔佐人之意見後，裁定
    進行簡式審判程序。查本案被告辛○○被訴搶奪等案件，非
    前開不得進行簡式審判程序之案件，經被告於本院審理時就
    被訴之事實為有罪之陳述，且經本院告知被告簡式審判程序
    之旨，聽取被告及檢察官之意見後，爰依刑事訴訟法第273
    條之1 第1 項規定裁定改依簡式審判程序審判之，先予敘明
    。
貳、實體方面
一、犯罪事實：
（一）辛○○前於民國96年間，因犯毒品危害防制條例案件，經
      本院判處有期徒刑10月，嗣經減刑為有期徒刑5 月確定，
      甫於97年11月1 日執行完畢（本件均構成累犯）。詎仍不
      知悔改，因缺錢花用，竟基於意圖為自己不法之所有，先
      備妥其所有之眼鏡1支、圍裙1件，以喬裝打扮自己的外表
      之方式，用以取信被害人或使被害人降低戒心，再分別為
      下列行為：
    1.於附表一時間、地點欄所示之時間、地點，向附表一被害
      人欄所示之被害人，以附表一犯罪過程欄所列之方式，詐
      得該欄所示金額之現金，得手後逃離現場。
    2.於附表二時間、地點欄所示之時間、地點，向附表二被害
      人欄所示之被害人，以附表二犯罪過程欄所列之方式，搶
      奪該欄所示金額之現金，得手後逃離現場。
    3.嗣經被害人等察覺有異而報警處理，並經警調閱前開被害
      人等工作店面及附近相關路口之監視錄影畫面，始悉上情
      ，復於98年12月14日在臺中市○區○○路4段182號前查獲
      辛○○，並當場扣得其所有供前開犯罪所用之眼鏡1 支及
      圍裙1件。
（二）案經壬○○、丙○○、卯○○、丑○○、庚○○、子○○
      、寅○○、甲○○、辰○○、戊○○、乙○○、己○○、
      癸○○、丁○○分別訴由臺中市警察局第二分局、臺中市
      警察局第四分局報告臺灣臺中地方法院檢察署檢察官偵查
      後起訴。
二、上開犯罪事實，業據被告辛○○於本院準備程序及審理時坦
    承不諱，核與證人即告訴人戊○○、乙○○於警詢時、壬○○、丙○○、卯○○、癸○○、丁○○、林俞幸、林莉潁、
    子○○、寅○○、辰○○、甲○○、丑○○於警詢時及偵查
    中、證人胡美惠於警詢時及偵查中、證人陳虹雯於偵查中證
    述情節大致相符，並有車籍查詢－基本資料詳細畫面、被告
    自白書、臺中市警察局第四分局扣押筆錄各1 份、監視器翻
    拍照片11張、現場照片30張、和解書7 份、指認犯罪嫌疑人
    紀錄表10份附卷足稽，是被告出於任意性之自白核與事實相
    符，足堪採信。本案事證明確，被告犯行堪以認定，應予依
    法論科。
三、核被告辛○○如附表一所為，均係犯刑法第339條第1項之詐
    欺取財罪；被告如附表二所為，均係犯刑法第325條第1項之
    搶奪罪。又被告有如犯罪事實欄所示之前科，有臺灣高等法
    院被告全國前案紀錄表在卷可按，其於有期徒刑執行完畢後
    5 年內故意再犯本件有期徒刑以上之罪，均為累犯，均應依
    刑法第47條第1 項之規定加重其刑。被告所犯上開如附表一
    、二所示各罪間，犯意各別，行為互殊，應予分論併罰。起
    訴書雖記載被告所為如原起訴書之附表二編號1、3、4、5部
    分（即經公訴人當庭變更犯罪事實如本件附表一編號1、2、
    3、9部分），係犯刑法第325條第1項之搶奪罪嫌，惟查，被
    告於本院審理時辯稱原起訴書之附表二編號1、3、4、5部分
    ，伊並無趁人不備而搶奪被害人壬○○、丙○○、卯○○、
    癸○○之財務，伊僅是詐騙上開被害人等語，經證人壬○○
    於本院審理時證稱：被告當時跟伊說要換鈔，且拿到伊手上
    之新臺幣（下同）2,000 元零鈔後就離開，但被告在店門口
    時，有跟伊說他過幾分鐘後會把要換的錢拿給伊，伊有同意
    等語；證人丙○○於本院審理時證稱：被告當時跟伊說要換
    鈔，伊出於好意，有同意被告先把1,000 元零鈔拿走，後來
    他又說是否可以將伊手上另外的1,000 元零鈔給他，伊還沒
    同意時，被告就伸手過來拿走，並轉身離開，但是被告到店
    門口時有跟伊說要不要喝飲料，伊有同意，被告並說等一下
    會把錢跟飲料一起拿過來等語；證人卯○○於本院審理時證
    稱：被告當時跟伊說要換鈔，並說五分鐘後會把大鈔拿來給
    伊，伊同意後，即交付2,000 元零鈔給被告，是過了好幾分
    鐘後才發現被騙等語；證人癸○○於本院審理時證稱：被告
    當時跟伊說要換鈔，並說五分鐘後會把大鈔拿來給伊，伊同
    意後，即交付1,000 元零鈔給被告，事後才發現被騙等語（
    見本院卷第49至52頁），足認被告前開所為如附表一編號1
    、2、3、9 所示之各次犯行，均經被害人壬○○、丙○○、
    卯○○、癸○○之同意而取得其等所交付之財物，應屬被告
    謊稱其要向被害人等換鈔，事後會立即將大鈔交付被害人等
    云云，以該等施用詐術之行為，使被害人等交付前開財物，
    而使被害人等均陷於錯誤，是被告上開所為，均係屬詐欺行
    為無誤，復經公訴人亦當庭更正犯罪事實及適用法條（見本
    院卷第52頁反面），故本件毋庸變更起訴法條，併此敘明。
    爰審酌被告前有搶奪、竊盜等之刑事前案紀錄，有前開被告
    全國前案紀錄表附卷可稽，素行非佳，並斟酌其不思以正當
    途徑獲取財物，以詐騙及搶奪之方式，造成他人財物損失，
    惟均已與如附表一、二所示之被害人達成和解，有卷附和解
    書8份（見98年度偵字第29869號偵查卷第75至78、128至131
    、136、140、141 頁），暨其犯罪之動機、目的，及其犯罪
    手段尚屬平和，且犯後均已坦承犯行，態度尚可等一切情狀
    ，各量處如主文所示之刑，暨定其應執行之刑，以資懲儆。
    至扣案之圍裙1件，為被告所有供犯本件附表一編號1至4、6
    、8至12、附表二編號1 犯行所用之物；扣案之眼鏡1支，為
    被告所有供犯本件附表一編號1 、3至9、12犯行所用之物，
    均業經被告供承在卷，爰依刑法第38條第1項第2款，均併予
    宣告沒收，附此敘明。
據上論斷，應依刑事訴訟法第273 條之1第1項、第299條第1項前
段，刑法第339 條第1項、第325條第1項、第47條第1項、第41條
第1項前段、第51條第5款、第38條第1項第2款，刑法施行法第1
條之1第1項、第2項前段，判決如主文。
本案經檢察官巳○○到庭執行職務。
中    華    民    國    99    年    7     月    22    日
                  刑事第四庭  法  官  潘曉玫
以上正本證明與原本無異。
如不服本判決應於收受判決後10日內向本院提出上訴書狀，並應
敘述具體理由；其未敘述上訴理由者，應於上訴期間屆滿後20日
內向本院補提理由書（均須按他造當事人之人數附繕本）「切勿
逕送上級法院」。
告訴人或被害人對於判決如有不服具備理由請求檢察官上訴者，
其上訴期間之計算係以檢察官收受判決正本之日期為準。
                              書記官  張齡方
中    華    民    國    99    年    7     月    22    日
附錄論罪科刑法條
中華民國刑法第339條
（普通詐欺罪）
意圖為自己或第三人不法之所有，以詐術使人將本人或第三人之
物交付者，處 5 年以下有期徒刑、拘役或科或併科 1 千元以下
罰金。
以前項方法得財產上不法之利益或使第三人得之者，亦同。
前二項之未遂犯罰之。
中華民國刑法第325條
（普通搶奪罪）
意圖為自己或第三人不法之所有，而搶奪他人之動產者，處 6
月以上 5 年以下有期徒刑。
因而致人於死者，處無期徒刑或 7 年以上有期徒刑，致重傷者
，處 3 年以上 10 年以下有期徒刑。
第 1 項之未遂犯罰之。
附表一：
┌──┬───┬────┬─────┬─────────┬───────┐
│編號│被害人│時   間 │地     點 │犯罪過程（新臺幣）│     罪刑     │
├──┼───┼────┼─────┼─────────┼───────┤
│ 1  │壬○○│98年10月│臺中市南屯│辛○○身穿圍裙、戴│犯詐欺罪，累犯│
│    │      │中旬某日│區○○路1 │眼鏡，向左揭店家服│，處有期徒刑│
│    │      │下午4 時│段1019號「│務人員壬○○佯稱為│月。扣案之圍裙│
│    │      │許      │神鼎臭臭鍋│附近店家店員急需換│壹件、眼鏡壹支│
│    │      │        │」        │鈔，致壬○○陷於錯│均沒收。      │
│    │      │        │          │誤，因而先後交付共│              │
│    │      │        │          │計2,000 元之鈔票予│              │
│    │      │        │          │辛○○，並同意胡登│              │
│    │      │        │          │凱於幾分鐘後歸還款│              │
│    │      │        │          │項。              │              │
├──┼───┼────┼─────┼─────────┼───────┤
│ 2  │丙○○│98年4 月│臺中市逢甲│辛○○身穿圍裙向左│犯詐欺罪，累犯│
│    │      │6 日下午│路64號「NK│揭店家服務人員呂欣│，處有期徒刑│
│    │      │5 時30分│ID童裝世界│霞佯稱為附近咖啡店│月。扣案之圍裙│
│    │      │許      │」        │店員急需換鈔，致呂│壹件沒收。    │
│    │      │        │          │欣霞陷於錯誤，因而│              │
│    │      │        │          │先後交付共計2,000 │              │
│    │      │        │          │元之鈔票予辛○○，│              │
│    │      │        │          │並同意辛○○稍後歸│              │
│    │      │        │          │還。              │              │
├──┼───┼────┼─────┼─────────┼───────┤
│ 3  │卯○○│98年12月│臺中市重慶│辛○○身穿圍裙、戴│犯詐欺罪，累犯│
│    │      │13日下午│路181 之2 │眼鏡向左揭店家服務│，處有期徒刑│
│    │      │2 時許  │號「麗總藥│人員卯○○佯稱為隔│月。扣案之圍裙│
│    │      │        │粧店」    │壁火鍋店店員急需換│壹件、眼鏡壹支│
│    │      │        │          │鈔，致卯○○陷於錯│均沒收。      │
│    │      │        │          │誤，因而先後交付共│              │
│    │      │        │          │計2,000 元之鈔票予│              │
│    │      │        │          │辛○○，並同意胡登│              │
│    │      │        │          │凱於五分鐘後歸還。│              │
├──┼───┼────┼─────┼─────────┼───────┤
│ 4  │丑○○│98年11月│臺中縣大里│辛○○身穿圍裙、戴│犯詐欺罪，累犯│
│    │      │中旬某日│市○○路53│眼鏡向左揭店家服務│，處有期徒刑│
│    │      │日下午6 │6 號「金銀│人員丑○○佯稱為對│月。扣案之圍裙│
│    │      │時許    │島網咖」  │面店家店員急需換鈔│壹件、眼鏡壹支│
│    │      │        │          │，致丑○○陷於錯誤│均沒收。      │
│    │      │        │          │，因而交付10張100 │              │
│    │      │        │          │元鈔票、10枚50元硬│              │
│    │      │        │          │幣，共計1,500 元予│              │
│    │      │        │          │辛○○。          │              │
├──┼───┼────┼─────┼─────────┼───────┤
│ 5  │林莉潁│98年9 月│臺中縣霧峰│辛○○戴黑框眼鏡向│犯詐欺罪，累犯│
│    │      │22日下午│鄉○○○路│左揭店家服務人員林│，處有期徒刑│
│    │      │5 時50分│51號「*11 │莉潁佯稱為隔壁店家│月。扣案之眼鏡│
│    │      │許      │咖啡」    │急需換鈔，致林莉潁│壹支沒收。    │
│    │      │        │          │陷於錯誤，因而交付│              │
│    │      │        │          │共計1,500 之鈔票元│              │
│    │      │        │          │予辛○○。        │              │
├──┼───┼────┼─────┼─────────┼───────┤
│ 6  │子○○│98年12月│臺中縣霧峰│辛○○身穿圍裙、戴│犯詐欺罪，累犯│
│    │      │3 日下午│鄉○○○路│眼鏡向左揭店家服務│，處有期徒刑│
│    │      │4 時許  │69號1 樓「│人員子○○佯稱為附│月。扣案之圍裙│
│    │      │        │超級機車機│近店家店員急需換鈔│壹件、眼鏡壹支│
│    │      │        │排店」    │，致子○○陷於錯誤│均沒收。      │
│    │      │        │          │，因而交付1 張500 │              │
│    │      │        │          │元及5 張100 元鈔票│              │
│    │      │        │          │，共計1,000 元予胡│              │
│    │      │        │          │登凱。            │              │
├──┼───┼────┼─────┼─────────┼───────┤
│ 7  │寅○○│98年12月│臺中縣大里│辛○○戴眼鏡向左揭│犯詐欺罪，累犯│
│    │      │中旬下午│市○○路2 │店家服務人員寅○○│，處有期徒刑│
│    │      │1 時30分│段368 號「│佯稱為附近店家店員│月。扣案之眼鏡│
│    │      │許      │羽萱泳裝店│急需換鈔，並交付70│壹支沒收。    │
│    │      │        │」        │0 元收據予寅○○，│              │
│    │      │        │          │致寅○○陷於錯誤，│              │
│    │      │        │          │因而交付5 張100 元│              │
│    │      │        │          │鈔票及4 枚50元硬幣│              │
│    │      │        │          │，共計700 元予胡登│              │
│    │      │        │          │凱。              │              │
├──┼───┼────┼─────┼─────────┼───────┤
│ 8  │甲○○│98年12月│臺中縣太平│辛○○身穿圍裙、戴│犯詐欺罪，累犯│
│    │      │8 日晚間│市○○路1 │眼鏡向左揭店家服務│，處有期徒刑│
│    │      │8 時30分│段285 號「│人員甲○○佯稱為隔│月。扣案之圍裙│
│    │      │許      │麥+ 堂鍋燒│壁滷味攤店員急需換│壹件、眼鏡壹支│
│    │      │        │簡餐」    │鈔，致甲○○陷於錯│均沒收。      │
│    │      │        │          │誤，因而交付共計1,│              │
│    │      │        │          │000 元之鈔票予胡登│              │
│    │      │        │          │凱。              │              │
├──┼───┼────┼─────┼─────────┼───────┤
│ 9  │癸○○│98年12月│臺中縣大里│辛○○身穿圍裙、戴│犯詐欺罪，累犯│
│    │      │13日晚間│市○○○街│眼鏡向左揭店家服務│，處有期徒刑│
│    │      │8 時30分│153 號「茶│人員癸○○佯稱為對│月。扣案之圍裙│
│    │      │至9 時許│水舖」    │面麵包店店員急需換│壹件、眼鏡壹支│
│    │      │        │          │鈔，並保證馬上拿錢│均沒收。      │
│    │      │        │          │歸還，致癸○○陷於│              │
│    │      │        │          │錯誤，因而交付1 張│              │
│    │      │        │          │500 元及5 張100 元│              │
│    │      │        │          │鈔票，共計1,000 元│              │
│    │      │        │          │予辛○○。        │              │
├──┼───┼────┼─────┼─────────┼───────┤
│ 10 │辰○○│98年8 月│臺中市北區│辛○○身穿圍裙，向│犯詐欺罪，累犯│
│    │      │18日下午│忠明路413 │左揭店家幫忙顧店之│，處有期徒刑│
│    │      │6 時許  │號「臺灣彩│老闆娘媳婦辰○○佯│月。扣案之圍裙│
│    │      │        │券行」    │稱為隔壁魚市長料理│壹件沒收。    │
│    │      │        │          │店店員急需換鈔，並│              │
│    │      │        │          │保證馬上拿錢歸還，│              │
│    │      │        │          │致辰○○陷於錯誤，│              │
│    │      │        │          │因而交付20張100 元│              │
│    │      │        │          │鈔票，共計2,000 元│              │
│    │      │        │          │予辛○○。        │              │
├──┼───┼────┼─────┼─────────┼───────┤
│ 11 │戊○○│98年9 月│臺中市北區│辛○○身穿圍裙向左│犯詐欺罪，累犯│
│    │      │6 日中午│北平路2 段│揭店家服務人員周佳│，處有期徒刑│
│    │      │12時40分│102 之20號│蓉佯稱為對面甲旺麵│月。扣案之圍裙│
│    │      │許      │「牛之味飲│店親戚急需換鈔，致│壹件沒收。    │
│    │      │        │料店」    │戊○○陷於錯誤，因│              │
│    │      │        │          │而交付共計1,500 元│              │
│    │      │        │          │之現金予辛○○。  │              │
├──┼───┼────┼─────┼─────────┼───────┤
│ 12 │乙○○│98年9 月│臺中市北區│辛○○身穿圍裙、戴│犯詐欺罪，累犯│
│    │      │17日晚間│文心路4 段│眼鏡向左揭店家服務│，處有期徒刑│
│    │      │8 時42分│198 號「媽│人員乙○○佯稱為附│月。扣案之圍裙│
│    │      │許      │媽餵孕婦嬰│近網咖店員急需換鈔│壹件、眼鏡壹支│
│    │      │        │兒用品」  │，並保證馬上拿錢歸│均沒收。      │
│    │      │        │          │還，致乙○○陷於錯│              │
│    │      │        │          │誤，因而交付1張500│              │
│    │      │        │          │元及10張100 元鈔票│              │
│    │      │        │          │，共計1,500 元予胡│              │
│    │      │        │          │登凱。            │              │
└──┴───┴────┴─────┴─────────┴───────┘
附表二：
┌──┬───┬────┬─────┬─────────┬───────┐
│編號│被害人│時   間 │地     點 │犯罪過程（新臺幣）│     罪刑     │
├──┼───┼────┼─────┼─────────┼───────┤
│ 1  │林俞幸│98年10月│臺中市西屯│辛○○身穿圍裙向左│犯搶奪罪，累犯│
│    │      │中旬某日│區○○路59│揭店家服務人員林俞│，處有期徒刑柒│
│    │      │下午2 、│9 號「春泥│幸佯稱為附近餐飲店│月。扣案之圍裙│
│    │      │3時許   │果汁店」  │店員急需換鈔，見林│壹件沒收。    │
│    │      │        │          │俞幸將小額鈔票拿在│              │
│    │      │        │          │手中尚未交付而未及│              │
│    │      │        │          │注意之際，徒手搶奪│              │
│    │      │        │          │10 張100元鈔票，共│              │
│    │      │        │          │計1,000 元。      │              │
├──┼───┼────┼─────┼─────────┼───────┤
│ 2  │丁○○│98年9 月│臺中市北區│辛○○向左揭店家服│犯搶奪罪，累犯│
│    │      │29日下午│青島西街64│務人員丁○○佯稱為│，處有期徒刑柒│
│    │      │1 時30分│號「童鞋舖│對面童裝店客人急需│月。          │
│    │      │許      │」        │換鈔，見丁○○將小│              │
│    │      │        │          │額鈔票拿在手中尚未│              │
│    │      │        │          │交付，且正在講電話│              │
│    │      │        │          │而未及注意之際，徒│              │
│    │      │        │          │手搶奪1,000 元鈔票│              │
│    │      │        │          │。                │              │
└──┴───┴────┴─────┴─────────┴───────┘

司法院資訊處製作；財團法人民間司法改革基金會備份。
